臺灣高等法院刑事判決　　　　　　 93年度上更(一)字第650號
上　訴　人
即　被　告　丙○○
選任辯護人　楊雅惠律師
上列上訴人因違反槍砲彈藥刀械管制條例案件，不服臺灣板橋地
方法院89年度訴字第1299號，中華民國90年7月18日第一審判決
（起訴案號：臺灣板橋地方法院檢察署89年度偵字第3667號），
提起上訴，判決後經最高法院第1次發回更審，本院判決如下：
    主  文
原判決撤銷。
丙○○無罪。
    理      由
一、公訴意旨略以：被告丙○○於民國89年2月13日，在臺北縣
    板橋市○○街四十九巷一弄十五號四樓，未經許可，無故持
    有具殺傷力之手槍一把。經警於八十九年二月十三日二十一
    時許，在上開處所當場查獲，並扣得具殺傷力之改造手槍一
    把。因認被告丙○○涉犯槍砲彈藥刀械管制條例第十一條第
    四項之未經許可持有改造手槍罪嫌；並以證人即查獲槍支之
    警員葉俊宏之證述、有六張照片在卷、槍支經鑑驗結果具殺
    傷力、及「吳俊宏」與被告並無仇怨，不可能放置手槍等為
    其主要論據。
二、按犯罪事實應依證據認定之，無證據不得認定犯罪事實，又
    不能證明被告犯罪者，應諭知無罪之判決，刑事訴訟法第一
    百五十四條第二項、第三百零一條第一項分別定有明文。次
    按事實之認定，應憑證據，如未能發現相當證據，或證據不
    足以證明，自不能以推測或擬制之方法，為裁判基礎；認定
    不利於被告之事實，須依積極證據，茍積極證據不足為不利
    於被告之事實認定時，即應為有利於被告之認定，更不必有
    何有利之證據；且認定犯罪事實，所憑之證據，無論直接或
    間接證據，其為訴訟上之證明，須於通常一般之人均不致有
    所懷疑，而得確信其為真實之程度者，使得據之為有罪之認
    定，倘其證明尚未達到此一程度，而有合理性懷疑之存在時
    ，即無從為有罪之認定。最高法院四十年台上字第八六號、
    三十年上字第八一六號、七十六年台上字第四九八六號判例
    可資參照。
三、訊據被告丙○○固承認有在其前開住處房間內之床舖下，為
    警查獲槍枝之事實，惟堅詞否認有何違反槍砲彈藥刀械管制
    條例未經許可持有改造手槍犯行，辯稱：「伊不知道會有槍
    在家裡，查獲當天有朋友（即吳俊宏）來找伊，伊想可能是
    他（指吳俊宏）放的，吳俊宏嗣後於本案及他案審理時均承
    認係其所放置；伊自始即否認該槍係其所持有，要證明確係
    其持有，為何沒有送請鑑驗槍枝上有無伊之指紋等語。
四、經查：
  (一)警方係因接獲民眾檢舉，指稱被告丙○○上開住處藏有毒品
    ，而於89年2月13日21時許前往查緝，適被告與高褚全正欲
    外出，乃請被告與高褚全一同進入被告住處，而經警在屋內
    其中一個房間床舖下發現扣案手槍及另一把無殺傷力之玩具
    手槍等事實，業據證人即至現場查緝之警員葉俊宏於歷次偵
    審中、警員乙○○（原名連榮傑）於原審及本院前審審理時
    、警員丁○○於本院審理時證述明確，並有查獲時之現場照
    片六幀、搜索票影本一紙附卷及槍枝二把扣案可稽，而上開
    扣案改造手槍經送內政部警政署刑事警察局鑑驗結果，認其
    中一把手槍（槍枝管制編號0000000000）係以仿ＷＡＬＴＨ
    ＨＥＲ廠半自動手槍製造之金屬玩具手槍（ＦＳ─9607型）
    ，係拆除槍管內阻鐵改造而成之改造手槍，機械性能良好，
    可擊發適用子彈，認具殺傷力；另一把玩具手槍，認係ＷＡ
    ＬＴＨＨＥＲ廠半自動手槍製造之塑膠玩具手槍，未發現有
    改造情形，槍管內具阻鐵，認不具殺傷力，有該局89年2月
    18日刑鑑字第18331號鑑驗通知書一紙附卷足憑，堪認上開
    在被告住處查獲槍枝二把，其中一把具殺傷力等之事實為真
    正。
  (二)惟依附卷之臺灣板橋地方法院檢察署檢察官簽發之搜索票所
    載，當日應扣押之物係「有關毒品案相關之證據」，而當日
    確有查扣安非他命一小包、殘渣袋一個、摻食器一支、玻璃
    球一個，被告自警訊起對其施用安非他命之犯行坦承不諱．
    但堅詞否認另外扣得之槍枝為其所有，並指稱應係當日有到
    其住處之「阿俊」所有（見偵卷第五頁背面）；於此情形下
    ，為明扣得之槍枝是否係被告所持有，且當時尚有被告以外
    之諸如高褚全等人在場，承辦員警於將槍枝送往鑑定時，理
    應併請求鑑驗槍枝上之指紋，然遍查卷內資料，員警並未送
    驗槍枝上之指紋，致扣案槍枝是否確為被告所持有，尚乏明
    確且可採信之積極證據。
  (三)證人即當日有去執行搜索任務之警員丁○○於本院審理時證
    稱：當日會到被告住處搜索，係因警員乙○○之線民提供線
    索；而被告除於警訊供稱槍枝應係當日到其住處之「阿俊」
    所有；於偵查中亦辯稱被查獲之當日下午二、三時許，吳俊
    宏有到伊住處，並在雜物房（即查獲槍枝之房間）內吸食安
    非他命，迨吳俊宏離去不久，警察即前來搜索查獲該二把手
    槍，吳俊宏是線民，是他報警及置放槍枝的；他住板橋市○○○街八十巷六弄十九號二樓（見偵卷第四四、四五頁、第
    六九頁背面）。證人即當日在場之高褚全於檢察官偵訊及原
    審訊問時證稱：當日伊也去被告住處，有見到吳俊宏前往（
    見偵查卷第四五頁背面、原審卷二第三九頁）。顯然被告自
    始即懷疑槍枝係當線民且當日有去其住處之吳俊宏栽贓置放
    ，則提供線索給警員乙○○之人是否為吳俊宏，其二人間有
    無一定之關聯，應有查明之必要。
  (四)偵查中檢察官並未傳訊吳俊宏，經原審調閱全國之吳俊宏口
    卡等資料，提訊吳俊宏，吳俊宏於原審訊問時否認認識丙○○、高褚全，並稱不曾去過丙○○家中（見原審卷二第五九
    頁）；惟經本院前審多次提訊，吳俊宏具結坦承認識被告丙○○，八十九年三月十三日有到被告住處之較亂的那間房間
    吸安非他命，以前指稱不認識被告，是以為這樣可以為自己
    脫罪，二把手槍係其趁被告去拿棉花棒清東西、高褚全也沒
    注意時放的，二把槍顏色不同，一把槍槍管前面斷掉（見本
    院九十年上訴字第二七五二號卷第三七頁至四五頁）；我將
    槍放在雜物房間之木板下，是警員乙○○在板橋華興街夜市
    地○道他與人合開的服飾店交給我的，他共叫我栽槍二次，
    另一次是在板橋大觀路之甲○○，我跟乙○○連絡係以我的
    000000000號、00000000號電話，打他的0000000000、00000
    000號電話（見本院前審同上卷第八七至八九頁）；乙○○
    當日下午一、二時在板橋華興街服飾店交槍給我，只有槍沒
    有子彈，也沒有包著，一把可以拗斷，一把是好的，他要我
    栽槍給我不喜歡之朋友，說要報線民獎金給我，放好槍後，
    我有打電話給連榮傑說槍放好了（見本院前審同上卷第一一
    ○至一一六頁）；嗣經本院前審傳訊乙○○結證稱：伊認識
    吳俊宏，但不熟，以前的行動電話是0000000000號，吳俊宏
    知道我的電話號碼是因他母親有房子要賣，要我幫忙處理，
    他不至於是我線民，但他有介紹一女子給我當線民，板橋華
    興街之服飾店是朋友開的，我太太在那邊上班，之前吳俊宏
    有常跟我連絡，因他要我幫忙找工作，後來他因吸安非他命
    被我朋友開除，我就不理他了，被告被查獲槍枝當天，吳俊
    宏有打電話給我，因之前他有打電話給我說被告有藥是否過
    去看，後來我們也有接獲一女子之報案說有一位大衛，我就
    問吳俊宏是否同一人（見本院前審同上卷第一四二至一四五
    頁）；經本院前審調閱0000000000、0000000000、0000000
    、00000000號電話之通聯紀錄，雖均因逾保存期限而不存在
    （見本院前審同上卷第137、162頁），惟按，乙○○既稱與
    吳俊宏認識但不熟，且一為警察，一為時常因案進出警局之
    人，何以吳俊宏連乙○○之行動電話號碼都知曉，且乙○○
    還會幫吳俊宏介紹工作，替吳俊宏母親處理賣屋之事，此應
    已超出一般正常之警民間關係；如無相當之交情，何以吳俊
    宏能知道並說出板橋市○○街之服飾店與乙○○有一定之關
    係，而乙○○之配偶又適巧在該服飾店上班；又查獲本件槍
    枝之當日，吳俊宏為何會打電話給乙○○？如吳俊宏未見過
    該槍，何以能明確證稱該二槍枝顏色不同（一枝為黑色，一
    枝為銀色），其中一把搶管可拗斷？凡此，均可證明證人吳
    俊宏、乙○○間確有密切之關係，前開證人丁○○於本院審
    理時證稱當日到被告住處搜索，係因警員乙○○之線民提供
    線索，所稱之線民應係吳俊宏，吳俊宏當日應有至被告丙○○家中無疑。
  (五)又經本院調閱臺灣板橋地方法院九十年度訴字第三五八號，
    甲○○違反槍砲彈藥刀械管制條例案件全案卷宗結果，89年
    1月23日，被告甲○○住處沙發下被查獲具殺傷力之土造掌
    心雷手槍一把，甲○○否認犯行，辯稱槍是當日吳俊宏來家
    裡後冒出來的，可能是他帶來的等語；而當日查獲之警員小
    隊長林進祿、偵查員乙○○、葉俊宏、丁○○，與
    本件查獲之警員均相同；證人吳俊宏於該案九十年八月二十
    三日法官訊問時坦認：與乙○○認識，甲○○住處被查獲之
    掌心雷手槍是乙○○給我的，我去甲○○住處，把掌心雷手
    槍放在沙發椅上；另有一天下午二點，乙○○叫我到板橋華
    興街附近之服飾店泡茶，交了二把槍給我，叫我今天一定要
    辦好，我把槍藏在丙○○住處木板床下等語；嗣經該案法官
    於90年8月30日再次訊問時並告以槍砲彈藥刀械管制條例第
    十七、十八條之誣告罪責及自首減輕其刑之規定，吳俊宏仍
    為相同且明確之證述；臺灣板橋地方法院因之判處甲○○無
    罪確定，並依職權函請檢察官偵辦員警涉犯栽贓罪嫌，此亦
    有該案判決書一份在卷可參。按上開甲○○案件，與本件發
    生於八十九年一、二月間，時間甚為接近，而查獲之警員均
    為小隊長林進祿、偵查員乙○○、葉俊宏、丁○○，被告均
    指係吳俊宏索栽贓，而吳俊宏又與乙○○有超乎一般警民關
    係之聯繫，要非乙○○確有交付槍枝予吳俊宏之情事，吳俊
    宏何以會在二案件被查獲前剛好出現被告住處，離去未幾，
    警員即適時出現？吳俊宏如未參予其事，何能於事後完整敘
    述整個情節，顯然證人吳俊宏上開於本院前審之證述應屬真
    正且為可採。
  (六)至被告自警訊、偵查、原審、本院前審供稱之吳俊宏到其家
    中之時間為下午一、二時或二、三時，穿比較寬鬆的西裝；
    與證人高褚全在原審稱當時吳俊宏穿夾克，吳俊宏係下午四
    、五點鐘到被告住處在房間聊天；與吳俊宏於本院前審稱當
    天下午一、二點時或二、三時有到被告住處，當天穿休閒服
    ，外面薄的外套等語，在時間上及穿著上有些許之出入，惟
    該等出入，或因時間久遠、或因記憶、表達、陳述之差異有
    以致之，此與上開吳俊宏當天有去被告住處之認定，應不生
    影響；吳俊宏當天既有到被告住處，則其將二把手槍藏置於
    身上，應無何困難（當時為二月十三日之冬天，身上所穿衣
    物應不致於單薄），且藏置之地方又係被告家中放雜物且用
    以吸食安非他命之房間，吳俊宏亦非無趁被告或高褚全不注
    意或不在場之空檔將槍枝藏放之可能；另槍枝既係遭人藏放
    ，則葉俊宏、丁○○查獲之過程如何，均不足為被告不利之
    認定：均附此敘明。
五、綜上所述，被告自始否認扣案之槍枝為其所持有，本件復無
    在槍枝上採得被告指紋之積極證據以供憑信；而證人吳俊宏
    之證詞又有確與實情相符且可採信之處，是本件被告家中被
    查獲之槍枝，應無法排除確有遭人栽贓之合理懷疑，尚難以
    扣案槍枝經鑑驗結果具殺傷力及以承辦警員乙○○、葉俊宏
    等人之證述，而認槍枝確係被告所持有，此外，復查無其他
    積極證據，足認被告確有公訴人所指之犯行，應認不能證明
    被告犯罪，應為無罪判決之諭知。
六、原審未詳為勾勒案情，認被告構成本件犯行，予以論罪科刑
    ，尚有未合，被告否認犯罪提起上訴，為有理由，應由本院
    將原判決撤銷，改為被告無罪判決之諭知。
據上論斷，應依刑事訴訟法第369條第1項前段、第364條、第301
條第1項前段，判決如主文。
本案經檢察官郭啟東到庭執行職務。
中　　華　　民　　國　　94　　年　　4 　　月　　26　　日
　　　　　　　　　刑事第十九庭審判長法　官  葉騰瑞
　　　　　　　　　　　　　　　　　  法　官  莊明彰
　　　　　　　　　　　　　　　　　  法　官  劉壽嵩
以上正本證明與原本無異。
檢察官如不服本判決，應於收受送達後十日內向本院提出上訴書
狀，其未敘述上訴之理由者並得於提起上訴後十日內向本院補提
理由書（均須按他造當事人之人數附繕本）。
                                    書記官  廖婷璇
中　　華　　民　　國　　94　　年　　4 　　月　　26　　日
